臺灣桃園地方法院民事裁定　　　　　　　 100年度抗字第35號
抗　告　人　兆豐國際商業銀行股份有限公司
法定代理人　蔡有土
相　對　人　羅立德
上列當事人間拍賣抵押物事件，抗告人對於民國100 年3 月29日
本院簡易庭司法事務官100 年度司拍字第12號民事裁定提起抗告
，本院裁定如下：
    主  文
抗告駁回。
抗告程序費用新臺幣壹仟元由抗告人負擔。
    理  由
一、按債務人怠於行使其權利時，債權人因保全債權，得以自己
    名義行使其權利，為民法第242 條前段所明定。此項代位權
    行使之範圍，就同法第243 條但書規定旨趣推之，並不以保
    存行為為限，凡以權利之保存或實行為目的之一切審判上或
    審判外之行為，諸如假扣押、假處分、聲請強制執行、實行
    擔保權、催告、提起訴訟等，債權人皆得代位行使，最高法
    院69年台抗字第240 號判例著有明文。揆諸上開意旨，債權
    人自得代位債務人行使對第三債務人之聲請拍賣抵押物之權
    利，而實行其擔保權。又一般抵押權，因必先有被擔保之債
    權存在，而後抵押權始得成立，故只須抵押權已經登記，且
    登記之債權已屆清償期而未受清償時，法院即應為許可拍賣
    之裁定。至最高限額抵押權，其抵押權成立時，可不必先有
    債權存在，縱經登記抵押權，因未登記已有被擔保之債權存
    在，如債務人或抵押人否認先已有債權存在，或於抵押權成
    立後，曾有債權發生，而從抵押權人提出之其他文件為形式
    上審查，又不能明瞭是否有債權存在時，法院自無由准許拍
    賣抵押物，最高法院71年台抗字第306 號判例意旨可資參照
    。
二、抗告意旨略以：皇統公司為伊之債務人。而相對人曾提供其
    所有坐落於桃園縣大溪鎮新溪洲92-13 地號土地（權利範圍
    240 分之13，下稱系爭土地），為嘉佳影音科技股份有限公
    司（下稱嘉佳公司）、惠聯影視股份有限公司（下稱惠聯公
    司）設定第三、第四最高限額抵押權予抗告人供擔保。而嘉
    佳公司、惠聯公司皆已解散在案，顯見上開最高限額抵押權
    擔保債權已確定，僅金額仍待查明；原審曾命抗告人釋明符
    合民法第242 條怠於行使權利之情形；並提出他項權利證明
    書、債權證明文件、債權已屆清償期且為抵押權擔保範圍之
    證明。因抗告人非屬當事人，亦非有權調查機關，自無從提
    出上開應補文件；而債務人皇統公司積欠抗告人之債務經數
    度強制執行，迄今仍未清償，皇統公司未就其可能債權積極
    回收以清償欠款，有民法第242 條怠於行使權利之情形，伊
    自得行使代位權，請求拍賣系爭抵押物。詎原審竟以抗告人
    逾期未補正為由，駁回聲請之裁定等語。其認事用法，顯有
    違誤，爰依非訟事件法第55條規定提出抗告。
三、抗告人主張伊為債務人皇統公司之債權人，而相對人於90年
    間提供其所有附表所示土地分別為訴外人嘉佳影音科技股份
    有限公司、惠聯影視股份有限公司設定最高限額第三順位20
    0 萬元、第四順位抵押權360 萬元之事實，業經抗告人於原
    審提出台灣台北地方法院96年度89212 號債權憑證、台灣士
    林地方法院99年度司字第141 號民事裁定及確定證明書等影
    本，暨系爭土地登記謄本等為證，此部分事實，堪信為真正
    。
四、經查，抗告人於本院調查程序中陳稱：「（有無提出皇統公
    司對嘉佳公司、惠聯公司之相關債權證明文件？）請求調查
    。我們無法提出皇統對嘉佳、惠聯有任何債權證明。」；本
    院復詢問相對人據其稱：「（是否知悉皇統公司對上開二公
    司有無債權存在？）我雖然有提供我名下之不動產供最高限
    額抵押權的設定，但嘉佳及惠聯公司並無積欠皇統公司任何
    債務，我是嘉佳及惠聯二家公司之實際負責人，請抗告人證
    明，．．」等語（見本院100 年6 月29日筆錄）；足見抗告
    人未能釋明皇統公司對嘉佳及惠聯二家公司實際上有債權存
    在，況查，縱有債權存在亦未能證明其債權已屆清償期，是
    從形式上審查無法證明上開債權之存在及已否屆清償期，此
    亦與民法第873 條聲請拍賣抵押物之要件不符，而無從准許
    。異議意旨執此指摘原裁定不當，求予廢棄，為無理由，應
    予駁回。
五、依非訟事件法第46條、第21條第2 項、第24條第1 項、民事
    訴訟法第495 條之1 第1 項、第449 條第1 項、第78條，裁
    定如主文。
中    華    民    國    100   年    6     月    30    日
                  民事第二庭  審判長法官  劉克聖
                              法      官  劉佩宜
                              法      官  張金柱
本裁定除以適用法規顯有錯誤為理由外，不得再抗告。如提起再
抗告，應於收受後10日內委任律師為代理人，向本院提出再抗告
狀，並繳納再抗告費新台幣1千元。
以上正本係照原本作成。
中    華    民    國   100    年    6     月    30    日
                              書  記  官  葉靜瑜